臺灣高等法院刑事判決
上　訴　人
即　被　告　甲○○
上列上訴人因違反毒品危害防制條例案件，不服臺灣板橋地方法
院96年易字第654號，中華民國96年3月30日第一審判決（起訴案
號：臺灣板橋地方法院檢察署95年毒偵字第7948號），提起上訴
，本院判決如下：
    主  文
原判決撤銷。
甲○○施用第二級毒品，處有期徒刑陸月，如易科罰金以新臺幣
貳仟元折算壹日。減為有期徒刑月，如易科罰金，以新臺幣貳
仟元折算壹日。扣案安非他命壹包內之安非他命（淨重拾肆點
公克）沒收銷燬，包裝上開安非他命之外包裝袋壹只沒收。
    事  實
一、甲○○有違反麻醉藥品管理條例案件、賭博等前科；民國（
    下同）94年間，因施用第二級毒品，經臺灣板橋地方法院95
    年毒聲字第684號裁定送勒戒處所觀察勒戒後，認無繼續施
    用毒品傾向，於95年6月13日執行完畢釋放，並由臺灣板橋
    地方法院檢察署檢察官以95年毒偵字第2244號為不起訴處分
    確定。
二、詎甲○○仍不知戒慎，於接受前開觀察勒戒執行完畢後5年
    內，仍基於反覆持續施用第二級毒品安非他命之單一行為決
    意，自95年6月20日起，至95年11月19日下午止，在臺北縣
    之某旅館房間及其位於臺北縣板橋市縣○○道○段167號4樓
    住處內等地，以將安非他命置於玻璃球內燒烤後吸食煙氣之
    方式，平均1、2天施用1次，反覆多次施用安非他命，嗣為
    警於95年11月19日晚間10時30分許，在臺北縣中和市○○街
    45號「青山汽車旅社」前查獲，並扣得甲○○因施用毒品而
    持有之安非他命1包（淨重34.3公克）。
三、案經臺北縣政府警察局海山分局報告臺灣板橋地方法院檢察
    署檢察官偵查後起訴。
    理  由
一、上訴人即被告甲○○對其在上揭時間、地點反覆多次施用第
    二級毒品安非他命之事實，於原審及本院審理中自白不諱，
    而其為警查獲時，經警採集之尿液檢體經送驗後，呈安非他
    命類陽性反應，有臺灣檢驗科技股份有限公司濫用藥物尿液
    檢驗報告附卷足憑（見毒偵字第7948號卷第64頁），此外，
    被告為警查獲時所扣得之透明結晶體1包，淨重34.3公克，
    含第二級毒品安非他命成分，有臺北縣政府警察局海山分局
    查獲涉嫌毒品危害防制條例毒品初步鑑驗報告單（見同上偵
    查卷第39頁）在卷可稽，足徵被告自白與事實相符。
二、按觀察、勒戒或強制戒治執行完畢釋放後，5年內再犯施用
    第一級毒品、第二級毒品之罪者，檢察官應依法追訴，毒品
    危害防制條例第23條第2項定有明文。查被告有如事實欄所
    載觀察勒戒紀錄，嗣因觀察勒戒執行完畢釋放而由檢察官為
    不起訴處分等情，有臺灣板橋地方法院檢察署檢察官95 年
    度毒偵字第2244號不起訴處分書、本院被告前案紀錄表附卷
    足參（偵查卷第57頁至第58頁、本院卷第12頁至第13頁），
    被告於觀察勒戒執行完畢釋放後，5年內再犯本件施用毒品
    罪，應予追訴處罰。本件事證明確，被告犯行堪以認定。
三、按連續犯之規定廢除後，對於部分習慣犯，例如竊盜、吸毒
    等犯罪，是否會因適用數罪併罰而使刑罰過重產生不合理之
    現象乙節，在實務運用上應可參考德、日等國之經驗，委由
    學界及實務以補充解釋之方式，發展接續犯之概念，對於合
    乎接續犯或包括一罪之情形，認為構成單一之犯罪，以限縮
    數罪併罰之範圍，用以解決上述問題，為此次刑法修正刪除
    第56條連續犯規定之立法理由所明載；又立法者針對特定刑
    罰規範之構成要件，已預設其本身係持續實行之複次行為，
    具備反覆、延續之行為特徵，故將之總括或擬製成一個構成
    要件之「集合犯」行為，因刑法評價上為構成要件之行為單
    數，應僅成立一罪。查毒品因具有成癮性、濫用性（此觀毒
    品危害防制條例第2條之規定自明），立法實務首重以刑事
    處遇方式戒斷行為人毒癮，若無法收其實效，始依法追訴處
    罰（此觀毒品危害防制條例第20、23條之規定即明），故施
    用毒品本身具備反覆、延續之行為特徵，持續多次施用毒品
    始為此類犯罪之典型或常態，於刑法評價上，施用毒品應僅
    成立集合犯一罪（林鈺雄著「跨連新舊法之施用毒品行為—
    兼論行為單數與集合犯、接續犯概念之比較」，刊於95年7
    月本土法學雜誌第84期第141頁以下）。且就施用毒品而言
    ，考其修正公布之毒品危害防制條例立法意旨，係認施用毒
    品者，多具有成癮性，故先以觀察勒戒或強制戒治等保安處
    分遮斷其毒癮，如仍無效，始以刑罰追訴處罰，故施用毒品
    罪，本即預定其有反覆實行施用毒品之性質，其若基於概括
    之決意，於密切之時地反覆延續實行施用毒品犯罪，依社會
    一般客觀上之觀察，認論以一罪為適當時，似非不可以集合
    犯處理，只論以包括一罪（見張淳淙著「刑法廢除牽連犯、
    連續犯及常業犯後，有關行為罪數等適用上之疑義」，刊於
    法官協會雜誌第8卷第2期第61頁）。故有關行為人多次施用
    毒品之犯罪，基於前述施用毒品構成要件之反覆實行特徵，
    認為行為人如基於反覆實行之犯意，在密切接近之一定時、
    地，持續實行單次或複次之施用毒品行為，應僅成立集合犯
    一罪（參看最高法院96年臺上字第1802號判決）。據此，被
    告業已供承係於前述期間內持續施用第二級毒品多次，施用
    頻率則為平均1、2天施用1次；佐以被告前曾因施用毒品犯
    行，經觀察勒戒，卻仍無法克制自己，再度於密切接近之時
    間、地點，施用第二級毒品多次，顯見被告本件犯行係出於
    反覆、延續施用第二級毒品之單一行為之決意，在行為概念
    上，其多次施用毒品安非他命之行為，應評價認係包括一罪
    之集合犯，無庸就其每一次施用毒品行為各別評價後依連續
    犯或數罪併罰方式處斷。據此，本件被告所為施用毒品之集
    合犯行終了於95年11月19日，既係於本次95年7月1日刑法修
    正施行後，自無比較新舊法之必要，應逕行適用修正後刑法
    之相關規定論處。
四、核被告所為，係犯毒品危害防制條例第10條第2項之施用第
    二級毒品罪。被告持有毒品之低度行為，為其施用之高度行
    為所吸收，不另論罪。次按毒品危害防制條例第11條第4項
    固規定：「持有毒品達一定數量者，加重其刑至2分之1，其
    標準由行政院定之。」本件被告係犯施用第二級毒品罪，非
    單純之犯持有毒品罪，而其因持有毒品既為施用毒品罪所吸
    收，雖其持有毒品之數量超過行政院所定數量十公克以上之
    標準，亦不應依毒品危害防制條例第11條第4項規定加重其
    刑。
五、原審予以論罪科刑，固非無見，惟原判決未及審酌被告所犯
    之罪合於中華民國96年罪犯減刑條例減刑之要件，原判決即
    屬無可維持。被告提起上訴，指原審量刑過重，固無可採，
    然原判決既無可維持，應予撤銷改判。爰審酌被告曾因施用
    毒品犯行受觀察勒戒，仍不知悛悔，復犯本件之罪，及其持
    有之第二級毒品數量甚多，惟犯後坦承犯行，態度良好，並
    其犯罪之動機、目的、施用期間、次數等一切情狀，量處有
    期徒刑陸月，併諭知如易科罰金時以新臺幣（下同）二仟元
    折算一日之標準。被告係於96年4月24日以前犯本件施用第
    二級毒品罪，依中華民國96年罪犯減刑條例第2條第1項第3
    款之規定減其宣告刑2分之1，為有期徒刑月，並諭知如易
    科罰金時以二仟元折算一日之標準。扣案之安非他命1包內
    之安非他命（淨重34. 3公克），應依毒品危害防制條例第
    18條第1項前段沒收銷燬；另包裝前開安非他命之外包裝袋1
    只，乃被告所有，供本件施用第二級毒品犯罪所用之物，經
    被告供陳在卷，依刑法第38條第1項第2款規定沒收。
據上論斷，應依刑事訴訟法第369條第1項前段、第364條、第299
條第1項前段，毒品危害防制條例第10條第2項、第18條第1項前
段，刑法第11條前段、第41條第1項前段、第38條第1項第2款，
中華民國96年罪犯減刑條例第2條第1項第3款、第7條，判決如主
文。
本案經檢察官劉斐玲到庭執行職務。
中　　華　　民　　國　　96　　年　　7 　　月　　24  　日
                  刑事第十一庭審判長法  官  張連財
                          　  　　　法　官  楊照男
　　                                法  官  林明俊
以上正本證明與原本無異。
不得上訴。
  　                                書記官  蕭詩穎
中　　華　　民　　國　　96　　年　　7 　　月　　27　　日
附錄本案論罪科刑法條
毒品危害防制條例第10條第第2項
施用第二級毒品者，處三年以下有期徒刑。
